臺灣高雄地方法院刑事判決　　　　　　　94年度簡上字第74號
上　訴　人　丁○○　男民國70年3月18日生
即　被　告
上列上訴人因違反電子遊戲場業管理法案件，不服本院高雄簡易
庭中華民國93年12月31日93年度簡字第6365號第一審簡易判決（
聲請簡易判決處刑案號：93年度偵字第18712 號），提起上訴，
本院管轄之第二審合議庭判決如下：
    主  文
原判決撤銷。
丁○○共同違反未依電子遊戲場業管理條例規定辦理營利事業登
記者，不得經營電子遊戲場業之規定，處拘役參拾日，如易科罰
金，以參佰元折算壹日。扣案如附表所示之物，均沒收。
    事  實
一、乙○○（另案由本院審理中）明知未依電子遊戲場業管理條
    例規定辦理營利事業登記者，不得經營電子遊戲場業，且其
    所經營位在高雄市○○區○○里○○街474 號「尚英發商行
    」（即懸掛招牌「阿囉哈超商」）之許可營業項目未包含經
    營電子遊戲場業務，竟與丙○○（尚未偵辦）、丁○○基於
    共同經營電子遊戲場之犯意聯絡，自民國92年9 月1 日起，
    由乙○○在其所經營之「阿囉哈超商」內擺設其所有如附表
    編號至所示之電子遊戲機台「夢幻精靈禮品機」（即彈
    珠台）1 台、「野蠻遊戲販賣機」2 台、「柏青自動販賣機
    」1 台，並提供該超商騎樓供丙○○擺設電子遊戲機娃娃機
    6 台，供不特定之人玩打，乙○○並自同年月2 日起，以月
    薪新台幣（下同）16,000元雇請丁○○擔任店員負責管理上
    開機台及兌換代幣、硬幣、禮品予客人與洗分等工作，嗣於
    同年24日16時10分許，適有客人蘇保文在店內把玩機台時，
    為警當場查獲，並扣乙○○及丙○○所有如附表所示之上開
    電子遊戲機台10台（含IC板10塊）、代幣2,313 枚及娃娃機
    內之現金3,040 元。
二、案經高雄市政府小港分局報請臺灣高雄地方法院檢察署檢察
    官偵查起訴。
    理  由
一、訊據上訴人即被告（下稱被告）丁○○固坦承於右揭時、地
    擔任「阿囉哈超商」店員，負責管理如附表編號至所示
    之電子遊戲機台及兌換代幣、洗分、兌換禮品等工作，惟矢
    口否認有何違反電子遊戲場業之犯行，辯稱：老闆乙○○的
    機台是經濟部核准的，老闆有拿核准文件給伊看，伊不知該
    超商不可以擺設機台，且伊只有管理乙○○所有的4 台遊戲
    機台，另外6 台娃娃機不是乙○○所有，伊不負責管理云云
    。惟查，另案被告乙○○在上開超商內擺設如附表編號至
    所示電子遊戲機4 台，並由丙○○在該超商騎樓擺設如附
    表所示之娃娃機6 台，且由乙○○以月薪16000 元僱用被
    告丁○○擔任店員，負責兌換代幣、禮品及管理機台等工作
    ，業經另案被告乙○○於偵查中供述明確【見偵查卷第14頁
    ，本件卷內証據資料與共同被告於警、偵訊之陳述部分，被
    告於本院言詞辯論終結前，均不爭執證據能力（詳本院卷第
    35頁，合先敘明】，核與證人即客人蘇保文於警詢中供稱係
    向櫃檯人員兌換代幣把玩機台等語（見警卷第9 頁之高雄市
    政府小港分局臨檢現場檢查紀錄），大致相符，參以被告迭
    於偵查中自承知悉該超商並無電子遊戲場業執照，不可擺設
    機台供客人打玩等語（見偵查卷第4 頁、第14頁），可見被
    告辯稱不知上開機台係違法經營云云，應係卸責之詞，不足
    採信。又如附表編號至所示機台，係擺在超商內之櫃檯
    旁，而編號之娃娃機6 台，則係擺設在超商騎樓地，且於
    為警查獲之時，均有插電營業，且上開機台均非一般之選物
    販賣機，倘於打玩後未達到兌換禮品之分數或操作後未夾獲
    任何物品，代幣或硬幣均歸機台所有人等事實，亦據查獲員
    警即證人徐賢紀於偵查中具結證述明確（見偵查卷第22頁）
    ，參以倘非該超商經營人乙○○同意該機台所有人丙○○擺
    設，丙○○豈可能將娃娃機既係擺在該超商騎樓地並插電營
    業之理？而被告既係受僱在該超商擔任店員，負責管理機台
    ，衡情，豈可能於客人要求兌換硬幣打玩娃娃機台時，置之
    不理之理？是被告辯稱該娃娃機6 台非伊負責管理云云，實
    與常情不符，要難採信。此外，並有上開電子遊戲機台10台
    、代幣2,313 枚及在娃娃機台內所起之現金3,040o元扣案可
    資佐證。本件事證明確，被告犯行堪以認定。
二、按電子遊戲場業管理條例第4 條第1 項前段規定「本條例所
    稱電子遊戲機，指利用電、電子、電腦、機械或其他類似方
    式操縱，以產生或顯示聲光、影像、圖案、動作之遊戲機具
    」，故上開營業中之機台，自屬電子遊戲機無訛。次按所謂
    「經營電子遊戲場業」，並不以專營或主要營業為設置電子
    遊戲機，經不特定人娛樂之營利事業為限，業經主管機關經
    濟部於89年9 月19日以經（89）商字第89218158號函釋明確
    ，應以被告是否有經營此事業為準，縱所營事業雖非主要或
    專營電子遊戲機，仍有同條例之適用。又按電子遊戲場業管
    理條例第15條規定之立法意旨係為健全電子遊戲場業之營業
    秩序，明定任何人未依該條例規定辦理電子遊戲場業之營利
    事業登記者，不得經營電子遊戲場業，是以騎樓、走道、寺
    廟、補習班等場所，自不得設置電子遊戲機營業，此亦有經
    濟部89年3 月7 日經（89）商字第89005521號函釋明確。至
    電子遊戲場業管理條例雖係商業登記法之特別法，該條例未
    規定者，依商業登記法之規定，該條例第1 條第2 項固定有
    明文，惟一般未辦商業登記而開業，僅得連續處罰罰鍰，已
    無刑事處罰（88年12月29日修正公佈），與本條例未辦電子
    遊戲場業登記須刑事處罰不同，立法上顯然欲以刑事罰管制
    電子遊戲場業，本條例第15條所謂未依本條例規定辦理營利
    事業登記者，不得經營電子遊戲場業，當然包括符合要件，
    尚未登記即營業者及不符合要件，無從辦理登記而營業者，
    不能以行為人不具該條例之要件，謂其毋庸辦理登記，而不
    得予以刑事處罰。另商業登記法第4 條第1 項雖規定小規模
    商業免辦登記，惟電子遊戲場業並非中央主管機關經濟部所
    定之小規模商業，自不得以其電子遊戲之規模大小或營業額
    多少，謂其為免辦登記之商業。是另案被告乙○○、丙○○
    與被告丁○○均明知未向主管機關申請辦理營利事業登記，
    不得擅自在上開超商店內共同擺設電子遊戲機供不特定人益
    智娛樂，乙○○與丙○○竟仍在上開超商櫃檯旁及騎樓內共
    同擺設如附表所示之電子遊戲機共10台，供前來該店之顧客
    投幣把玩，且由乙○○僱用被告丁○○擔任店員，負責管理
    機台、兌換代幣及禮品等工作，核被告丁○○所為，係違反
    電子遊戲場業管理條例第15條之未依電子遊戲場業管理條例
    規定辦理營利事業登記者，不得經營電子遊戲場業之規定，
    應依同條例第22條之規定論處。被告丁○○另與另案被告乙○○、丙○○間就上開犯行，具有犯意聯絡及行為分擔，應
    以共同被告論。
三、原審予以論罪科刑，固非無見，惟查另案被告乙○○提供該
    超商騎樓供丙○○擺設娃娃機6 台，供不特定人打玩，並由
    被告丁○○負責管理，原審疏未審認上開娃娃機6 台係丙○○所有，而未論以被告丁○○與另案被告乙○○及丙○○間
    為共同正犯，尚有未洽。被告上訴意旨猶否認犯行雖無理由
    ，惟原審判決既有上開可議之處，自應由本院撤銷改判。爰
    審酌被告犯罪動機、目的、手段，與生活狀況、品行、智識
    程度，僅係受僱擔任店員，及該店所陳列之電子遊戲機數不
    多，犯罪所得之利益應非重大暨犯罪所生危害尚屬輕微，及
    被告否認犯行，尚無悔意等一切情狀，量處如主文第2 項所
    示之刑，並諭知易科罰金之折算標準。至扣案如附表所示之
    電子遊戲機10台（含ＩＣ板10塊）、代幣2,313 枚、機台內
    現金3,040 元，係另案被告乙○○及丙○○所有供犯本罪所
    用或所得之物，爰均分別依刑法第38條第1 項第2 款、第3
    款規定宣告沒收。
四、被告經合法傳喚，無正當理由不到庭，不待其陳述逕行判決
    。
據上論斷，應依刑事訴訟法第455 條之1 第3 項、第371 條、第
369 條第1 項前段、第364 條，電子遊戲場業管理條例第15條、
第22條，刑法第11條前段、第28條、第41條第1 項前段、第38條
第1 項第2 款、第3 款，罰金罰鍰提高標準條例第2 條、判決如
主文。
本案經檢察官甲○○到庭執行職務。
中　　華　　民　　國　　94　　年　　6 　　月　　23　　日
                  刑事第一庭  審判長法  官  裕斗
                                    法  官  方百正
                                    法  官  廖純卿
以上正本證明與原本無異。
不得上訴。
中　　華　　民　　國　　94　　年　　6 　　月　　24　　日
                                    書記官  劉企萍
附表：
  ┌──┬────────────────────────────┐
  │編號│     品    名                                           │
  ├──┼────────────────────────────┤
  │ 一 │「夢幻精靈禮品機」（即彈珠台）1台（含ＩＣ板1塊）        │
  ├──┼────────────────────────────┤
  │ 二 │「野蠻遊戲販賣機」2台（含ＩＣ板2塊）                    │
  ├──┼────────────────────────────┤
  │ 三 │「柏青自動販賣機」1台（含ＩＣ板1塊）                    │
  ├──┼────────────────────────────┤
  │ 四 │娃娃機6台（含ＩＣ板6塊）                                │
  ├──┼────────────────────────────┤
  │ 五 │代幣2,313枚                                             │
  └──┴────────────────────────────┘
  │ 六 │現金新台幣3,040元                                       │
  └──┴────────────────────────────┘
附錄本案論罪科刑法條全文：
電子遊戲場業管理條例第15條
未依本條例規定辦理營利事業登記者，不得經營電子遊戲場業。
電子遊戲場業管理條例第22條
違反第 15 條規定者，處行為人 1 年以下有期徒刑、拘役或科或
併科新台幣 50 萬元以上 250 萬元以下罰金。
